臺灣板橋地方法院刑事判決　　　　　　 95年度交易字第381號
公　訴　人　臺灣板橋地方法院檢察署檢察官
被　　　告　甲○○
上列被告因過失傷害案件，經檢察官提起公訴（95年度偵字第12
121號），本院判決如下：
    主  文
甲○○過失傷害人，處拘役伍拾捌日，如易科罰金，以銀元佰
元折算壹日。
    事  實
一、甲○○於民國94年9 月30日晚上8 時30分許時，駕駛車牌86
    92-MP 號自小客車，沿臺北縣泰山鄉○○路往三重方向於內
    側車道行駛，途經臺北縣泰山鄉○○路與台麗街口時，本應
    注意車輛行近行人穿越道前，應減速慢行，遇有行人穿越時
    ，無論有無交通警察指揮或號誌指示，均應暫停讓行人先行
    通過，並應注意車前狀況，隨時採取必要之安全措施，且依
    當時情況亦無不能注意之情事，詎其竟疏未注意車前狀況及
    未注意讓行人優先穿越，仍貿然行駛，致撞及前方沿台北縣
    泰山鄉○○街往明志路方向徒步穿越行人穿越道（即斑馬線
    ）且已近道路中央安全島之乙○○，造成乙○○受有第一腰
    椎壓迫性骨折、頭部外傷併頭皮裂傷（長度5 公分）及臉部
    、左肘、雙手及背部挫擦傷之傷害。甲○○並於肇事後自行
    報警處理，且於員警前往現場處理時，在其上開犯行未為有
    偵查犯罪職權之公務員知悉前，當場主動向警員自首，承認
    其為肇事人而接受裁判。
二、案經被害人乙○○訴由臺北縣政府警察局新莊分局報告臺灣
    板橋地方法院檢察署檢察官偵查起訴。
    理 由
甲、程序方面：
    本件被告甲○○所犯為死刑、無期徒刑、最輕本刑為3 年以
    上有期徒刑或高等法院管轄第一審案件以外之罪，被告於本
    院準備程序中，就被訴事實為有罪之陳述，經本院受命法官
    告知其簡式審判程序之旨，並聽取公訴人、被告之意見後，
    業經本院合議庭於96年1 月12日依刑事訴訟法第273 條之1
    第1 項規定裁定由受命法官以簡式審判程序進行審理。則依
    刑事訴訟法第273 條之2 規定，關於本案證據之調查，不受
    第159 條第1 項、第161 條之2 、第161 條之3 、第163 條
    之1 及第164 條至第170 條規定之限制，合先敘明。
乙、實體方面：
一、認定犯罪事實所憑之證據及理由：
(一)上揭犯罪事實，業據被告甲○○於本院審理中坦承不諱（本
    院卷第53頁、第58頁），核與告訴人乙○○於警偵訊中指訴
    之情節相符（偵查卷第12頁、第13頁、第38頁）。並有道路
    交通事故調查表乙份、現場相片9 張在卷可佐（偵查卷第7
    至9 頁、第22頁至第24頁）；另告訴人受有事實欄所載之傷
    害，亦有新泰綜合醫院94年10月7 日所出具北府衛醫字第19
    82號診斷證明書乙紙附卷足稽（偵查卷第18頁）。
(二)按汽車行經行人穿越道，遇有行人穿越時，無論有無交通指
    揮人員指揮或號誌指示，均應暫停讓行人先行通過；又汽車
    行駛時，駕駛人應注意車前狀況，並隨時採取必要之安全措
    施。道路交通安全規則第103 條第2 項、第94條第2 項分別
    定有明文。本件依卷附道路交通事故調查報告表所載，事發
    當時天晴，且雖係夜間，惟該處仍有照明、道路無缺陷、無
    障礙物、視距良好，並無不能注意之情事，且被告為已考領
    駕駛執照之人，此觀諸上開道路交通事故調查報告表所載亦
    明；故被告駕車自應依上揭交通安全規定，注意車前狀況，
    隨時採取必要之安全措施，且行經行人穿越道時，遇有行人
    穿越，應暫停讓行人先行通過，詎被告竟疏未注意車前狀況
    ，及未讓正穿越行人穿越道之告訴人先行通過，致使其所駕
    駛之自小客車撞及告訴人，被告顯有應注意能注意而未注意
    者，其有過失彰彰至明。再，本件車禍發生之地點，係靠近
    中央分隔島之內側車道上，此有前引道路交通事故調查表可
    參，足證告訴人係於被告車輛抵達之前，即已行至道路中央
    ，是殊難認告訴人有何過失。此經臺灣省臺北縣區車輛行車
    事故鑑定委員會鑑定結果，亦同此認定，有該委員會94年12
    月21日北縣鑑字第941657號鑑定意見書在卷可考（偵查卷第
    34 頁 至第35頁）。且被告之過失行為與告訴人之受傷害間
    ，有相當因果關係，亦無待贅論。
(三)綜上，本件事證明確，被告犯行堪以認定。
二、論罪科刑之理由：
(一)刑法新舊法之比較適用：
    按被告行為後，刑法及刑法施行法均經總統修正公布，並於
    95年7 月1 日施行，參酌最高法院95年5 月23日刑事庭第8
    次會議決議意旨，修正後刑法第2 條第1 項之規定，係規範
    行為後法律變更所生新舊法律比較適用之準據法，於刑法施
    行後，應適用修正後刑法第2 條第1 項之規定，為「從舊從
    輕」之比較，本案涉及刑法33條第5 款及第62條自首減刑等
    規定均經修正，且亦增列刑法施行法第1 條之1 ，茲綜合比
    較新舊法結果，以修正前刑法較有利於被告，是此部分應一
    併適用修正前刑法之規定，合此說明。
(二)核被告所為係犯刑法第284 條第1 項之過失傷害罪。又被告
    為汽車駕駛人行經行人穿越道不依規定讓行人優先通行，因
    而致人受傷，且依法應負刑事責任，爰依道路交通管理處罰
    條例第86條第1 項規定加重其刑。再被告於肇事後自行報警
    處理，且於員警前往現場處理時，在其上開犯行未為有偵查
    犯罪職權之公務員知悉前，當場主動向警員自首，承認其為
    肇事人而接受裁判乙情，觀諸被告警詢筆錄及卷附新莊分局
    道路交通事故肇事人自首情形紀錄表即明（偵查卷第15頁、
    第20頁），是應依修正前刑法第62條規定減輕其刑，並先加
    後減。另被告係受僱於顯隆工業股份有限公司，僅職司汽車
    銷售業務，並未負責車輛之運送，業據被告於本院自承在卷
    （本院卷第58頁），且查無證據證明被告係以駕駛汽車為業
    ，故告訴人於本院指稱被告應係涉犯刑法第284 條第2 項之
    業務過失傷害罪嫌云云，尚嫌無據，礙無可取，附此說明。
(三)爰審酌被告過失程度，及本件犯罪手段、所生危害及被告犯
    罪後尚未與告訴人達成和解，迄未賠償告訴人，及坦認犯行
    ，態度尚可等一切情狀，量處如主文所示之刑。又修正後刑
    法第41條第1 項規定，易科罰金以新台幣1 千元、2 千元、
    3 千元折算1 日，經比較修正前之刑法第41條第1 項及修正
    前罰金罰鍰提高標準條例第2 條規定（按罰金罰鍰提高標準
    條例第2 條業於95年4 月28日修正公布刪除，並自同年7 月
    1 日施行），以修正前刑法第41條第1 項及修正前罰金罰鍰
    提高標準條例第2 條規定較有利於被告，故亦應依新修正刑
    法第2 條第1 項前段，適用修正前刑法第41條第1 項前段及
    修正前罰金罰鍰提高標準條例第2 條規定，定其如易科罰金
    之折算標準，附此說明。
據上論斷，應依刑事訴訟法第273 條之1 第1 項、第299 條第1
項前段，道路交通管理處罰條例第86條第1 項，刑法第2 條第1
項、第284 條第1 項、第71條第1 項、修正前刑法第62條、第41
條第1 項，罰金罰鍰提高標準條例第1 條前段、修正前同條例第
2 條，判決如主文。
本案經檢察官彭聖斐到庭執行職務。
中　　華　　民　　國　　96　　年　　1 　　月　　25　　日
                  刑事第六庭    法　官  許仕楓
以上正本證明與原本無異
如不服本判決應於送達後10日內向本院提出上訴狀
                                書記官　林進煌
中　　華　　民　　國　　96　　年　　1 　　月　　25　　日
附錄本案論罪科刑法條全文
中華民國刑法第284條
（過失傷害罪）
因過失傷害人者，處 6 月以下有期徒刑、拘役或 5 百元以下罰
金，致重傷者，處1年以下有期徒刑、拘役或5百元以下罰金。
從事業務之人，因業務上之過失傷害人者，處 1 年以下有期徒刑
、拘役或1 千元以下罰金，致重傷者，處 3 年以下有期徒刑、
拘役或2千元以下罰金。
